【裁判字號】    89,台上,1139
【裁判日期】    890518
【裁判案由】    排除侵害
【裁判全文】
最高法院民事裁定                              八十九年度台上字第一一三九號
    上  訴  人  丙○○
                甲○○
    被 上訴 人  乙○○
    訴訟代理人  曾丁壽律師
右當事人間請求排除侵害事件，上訴人對於中華民國八十八年三月十日台灣高等法院
第二審判決（八十七年度上字第五一八號），提起上訴，本院裁定如左：
    主  文
上訴駁回。
第三審訴訟費用由上訴人負擔。
    理  由
按對於第二審判決上訴，非以其違背法令為理由，不得為之，民事訴訟法第四百六十
七條定有明文。依同法第四百六十八條規定，判決不適用法規或適用不當者，為違背
法令。而判決有同法第四百六十九條所列各款情形之一者，為當然違背法令。是當事
人提起上訴，如依民事訴訟法第四百六十八條規定，以第二審判決有不適用法規或適
用法規不當為理由時，其上訴狀或理由書應有具體之指摘，並揭示該法規之條項或其
內容。若係成文法以外之法則，應揭示該法則之旨趣。倘為司法院解釋、或本院之判
例，則應揭示該判解之字號或其內容。如以民事訴訟法第四百六十九條所列各款情形
為理由時，其上訴狀或理由書，應揭示合於該條款之事實。上訴狀或理由書如未依此
項方法表明者，即難認為已對第二審判決之違背法令有具體之指摘，其上訴自難認為
合法。本件上訴人對第二審判決提起上訴，雖以該判決違背法令為由，惟核其上訴理
由狀所載內容，僅就原審本於取捨證據、認定事實之職權行使所論斷：本件坐落台北
市○○路○段四八巷九號一樓及地下室建物依其建築及使用情形以觀，該房屋於建造
之時，起造人既係將地下室與一樓合併使用之現狀而予規劃建築，且地下室並未經登
記為其上建物所有人共有，其構造自非其上各區分所有建物及附屬物之共有部分，被
上訴人又未證明其取得區分所有建物所有權時曾受讓包括該地下室之所有權，自難認
被上訴人為該地下室之共有人。又如第一審判決附圖（下稱附圖）一紅色所示二樓陽
台垂直投影面積九‧七七平方公尺之建物部分，依法本屬一樓所有陽台，被上訴人已
補辦所有權登記。至同附圖其餘平台部分因呈不規則之狹小空間，除一樓所有人外，
他人實不能於其上通行或利用，參諸上訴人前就此部分土地對被上訴人及其前手均未
主張無權占有等情觀之，足見被上訴人辯稱此部分係約定專供一樓房屋所有人使用一
節，要屬可信。從而，上訴人分別本於系爭地下室及土地之共有權，訴請被上訴人拆
除地下室鐵門並騰空返還該地下室，及將附圖一紅色部分之地上物拆除返還土地與全
體共有人，即非有據，不應准許等情指摘原判決不當，並泛言謂為違法，而非具體說
明該論斷究有何不適用法規或適用法規不當，並揭示該法規之條項或其內容，及合於
民事訴訟法第四百六十九條所列各款之事實，難認對該判決之如何違背法令已有具體
之指摘，依首揭說明，應認其上訴為不合法。
據上論結，本件上訴為不合法。依民事訴訟法第四百八十一條、第四百四十四條第一
項、第九十五條、第七十八條，裁定如主文。
中      華      民      國    八十九    年      五      月     十八     日
                              最高法院民事第六庭
                                  審判長法官  朱  錦  娟
                                        法官  蘇  達  志
                                        法官  顏  南  全
                                        法官  陳  碧  玉
                                        法官  劉  福  聲
      右正本證明與原本無異
                                              書  記  官
中      華      民      國    八十九    年      五      月    三十一    日


司法院資訊處製作；財團法人民間司法改革基金會備份。
